【裁判字號】    97,易,861
【裁判日期】    980227
【裁判案由】    詐欺
【裁判全文】
臺灣基隆地方法院刑事判決               97年度易字第861號
公  訴  人  臺灣基隆地方法院檢察署檢察官
被      告  甲○○
選任辯護人  黃廷維律師
上列被告因詐欺案件，經檢察官提起公訴（97年度偵字第4879號
），並經本院合議庭裁定由受命法官獨任進行簡式審判程序，判
決如下：
    主  文
甲○○幫助意圖為自己不法之所有，以詐術使人將本人之物交付
，處拘役參拾日，如易科罰金以新台幣壹仟元折算壹日。
    事實及理由
一、犯罪事實：
    甲○○因缺錢花用，明知申請帳戶使用係輕而易舉之事，一
    般人無故取得他人金融帳戶使用之行徑常與財產犯罪之需要
    密切相關，而可預見該名不自行申辦帳戶使用反以高價收買
    他人存摺之人，可能係遂行不法所有意圖用以詐騙他人，又
    對於提供帳戶予他人使用雖無必引發他人萌生犯罪之確信，
    但仍以縱若有人持以犯罪亦無違反其本意，然因資力窘困，
    於民國97年8月間，見報紙刊登欲租用銀行存摺之廣告，遂
    與對方聯絡，表示願出售金融機構帳戶意思，雙方相約於97
    年9月1日上午10時30分許，在台北市新光三越百貨公司碰面
    ，甲○○並基於幫助真實姓名年籍不詳之「陳先生」之人向
    他人詐欺財物之犯意，提供其自己在彰化銀行東基隆分行開
    立帳號000-00000000000000號之帳戶提款卡、密碼，作為該
    詐欺集團詐騙款項出入之用。嗣該詐欺集團之成員，於97年
    9 月1日，撥打電話向丙○○佯稱：之前在網路購物，因電
    腦操作錯誤，變成分期付款，若要取消，需依照指示操作云
    云。丙○○不疑有他遂依指示操作，卻因此匯款新臺幣（下
    同）29,999元（不含手續費17元）至上揭帳戶中，旋遭詐欺
    集團成員提供款項，因丙○○發覺有異，報警後經警查獲。
二、證據名稱：
  (一)被告於本院準備程序及審理時之自白。
  (二)證人丙○○於警詢之證述內容。
  (三)本院98年2月20日刑事勘驗筆錄、行動電話門號000000000
      0與0000000000於97年8、9月間之通聯紀錄、內政部警政
      署刑事警察局98年1月14日刑偵七2字第0980006381號函暨
      警詢筆錄、中國信託商業銀行股份有限公司98年2月4日中
      信銀集作字第09822271250081號函、彰化商業銀行東基隆
      分行98年1月13日彰東基字第09800 04 號函、中華郵政自
      動櫃員機交易明細表、彰化銀行顧客資料卡資料、彰化銀
      行東基隆分行存摺存款帳戶資料查詢明細表、存摺存款交
      易明細查詢、受理詐騙帳戶通報警示簡便格式表等文件。
三、公訴意旨另以：甲○○與該詐欺集團成員共同基於意圖為自
    己不法所有之犯意聯絡，以不詳之代價，允諾擔任該詐欺集
    團俗稱「車手」之角色，於97年9月1日甲○○依詐欺集團指
    示，於同日於帳戶內提領丙○○匯入之款項款云云。然查，
    依卷附存摺存款交易明細查詢記載觀之，被害人丙○○於97
    年9月1日匯款29,999元入被告上開帳戶內後，上開款項旋即
    於同日遭人以提款卡領款方式提領10,006元、20,006元，經
    本院函查彰化商業銀行東基隆分行結果，「上開二筆係於中
    國信託商業銀行永吉分行裝設於台北市○○區○○路98號統
    一博美店之自動提款機領取現鈔」，有該行98年1月13日彰
    東基字第0980004號函在卷可參，再經本院向中國信託商業
    銀行股份有限公司調取上開領款之監視畫面結果，「領款人
    戴黑框眼鏡，較被告年輕，顯與被告為不同之人」等情，有
    本院97年2月20日刑事勘驗筆錄在卷可參，並無公訴人所指
    被告擔任「車手」之事實，是公訴意旨此部分之犯罪事實應
    不成立，惟此部分業經蒞庭檢察官當庭更正，附此說明。
四、刑之酌科：
    按幫助犯之成立，主觀上行為人須有幫助故意，客觀上須有
    幫助行為，意即需對於犯罪與正犯有共同之認識，而以幫助
    之意思，對於正犯資以助力，而未參與實施犯罪之行為者而
    言（參照最高法院75年度台上字第1509號、88年度台上字第
    1270號判決意旨）。核被告將所有開立之上開帳戶 (含密碼
    及提款卡)提供予真實姓名不詳之「陳先生」，供「陳先生
    」及其同夥詐騙被害人財物，其顯係基於幫助他人詐欺財物
    之犯意，且所為提供銀行密碼及提款卡予他人之行為，亦屬
    刑法詐欺罪構成要件以外之行為，其既以幫助他人犯罪之意
    思而參與犯罪構成要件以外之行為，故被告應成立刑法第30
    條第1項前段、第339條第1項詐欺取財罪之幫助犯，並依規
    定減輕其刑，起訴書誤戴誤認被告係犯刑法第339條第1項之
    詐欺取財罪，且誤以被告與「陳先生」間，有犯意之聯絡及
    行為之分擔，為共同正犯云云，尚有未洽，惟此部分業經蒞
    庭檢察官當庭更正，併此敘明。爰審酌被告因生活困難挺而
    走險，提供上開帳戶提款卡予詐騙集團使用，所為已影響社
    會正常交易安全，增加被害人尋求救濟之困難，並使犯罪之
    追查趨於複雜，及其犯罪之動機、目的、手段、生活狀況、
    智識程度暨犯罪後之態度等一切情狀，量處如主文所示之刑
    ，並諭知易科罰金之折算標準。至被告將其所有之帳戶提款
    卡交付「陳先生」，至今仍未取回，亦未經扣案，為免日後
    執行困難，爰不為沒收之諭知，附此敘明。
五、應適用之法條：
    依刑事訴訟法第273條之1第1項、第284條之1、第299條第1
    項前段、第310條之2、第454條第1項，刑法第339條第1項、
    第30條第1項前段、第2項、第41條第1項前段，刑法施行法
    第1條之1，判決如主文。
本案經檢察官乙○○到庭執行職務。
中    華    民    國    98    年    2    月    27    日
                  刑事第四庭法  官    何怡穎
以上正本證明與原本無異。
如不服本判決應於收受送達後10日內向本院提出上訴書狀，並應
敘述具體理由；其未敘述上訴理由者，應於上訴期間屆滿後20日
內向本院補提理由書 (均須按他造當事人之人數附繕本)「切勿
逕送上級法院」。
中    華    民    國    98    年    2    月    27    日
                            書記官    鄭梅君
附錄本案論罪科刑法條：
刑法第339條第1項
意圖為自己或第 3 人不法之所有，以詐術使人將本人或第 3 人
之物交付者，處5 年以下有期徒刑、拘役或科或併科1000元以下
罰金。


司法院資訊處製作；財團法人民間司法改革基金會備份。
